【裁判字號】    97,台再,26
【裁判日期】    970529
【裁判案由】    履行契約
【裁判全文】
最高法院民事判決                九十七年度台再字第二六號
再 審原 告  乙○○
訴訟代理人  任進福律師
再 審被 告  甲○○
上列當事人間請求履行契約事件，再審原告對於中華民國九十七
年一月十八日本院判決（九十七年度台上字第一一八號），提起
再審之訴，本院判決如下：
    主  文
再審之訴駁回。
再審訴訟費用由再審原告負擔。
    理  由
本件再審原告主張本院九十七年度台上字第一一八號確定判決（
下稱原確定判決）有民事訴訟法第四百九十六條第一項第一款所
定適用法規顯有錯誤之再審事由，據以提起再審之訴，係以：坐
落高雄市○○區○○段二小段五一二地號土地應有部分一萬分之
六百九十二，與其上同段一０四二、一０四三、一０四四建號即
門牌號碼高雄市○○區○○路一號建物一棟應有部分全部，及前
開建物共同使用部分即同段一一三一建號，應有部分一萬分之五
百八十七（下稱系爭房地），係伊與訴外人即前程序第一審共同
被告鄭清錡、鄭有成、鄭燕（下稱鄭清錡等三人）共有，每人應
有部分各四分之一。伊於民國九十四年九月十三日代理鄭清錡等
三人與再審被告訂定系爭房地買賣契約（下稱系爭買賣契約），
約定買賣價金為新台幣（下同）四千三百五十萬元，其中簽約款
及二、三期款各為四百三十五萬元，尾款則為三千零四十五萬元
。伊就系爭房地應有部分為四分之一，並非無權代理，自屬有效
，原確定判決以伊無權代理鄭清錡等三人訂定系爭買賣契約，並
非一部無效，而係全部無效，有違民法第一百一十一條規定，適
用法規顯有錯誤。其次系爭房地買賣契約第四條擔保責任及授權
責任，乃係擔保系爭房地產權清楚，而非鄭清錡等三人無暇到場
辦理特別授權之約定，原確定判決未詳加調查證據，僅以再審原
告曾於前程序第二審自承其有保證代理鄭清錡等三人之權限，而
認該契約約定為擔保契約性質，具有獨立性，不因系爭買賣契約
無效而受影響，適用法律亦有錯誤。而該約定僅係民法之保證契
約具從屬性，主契約無效，從契約亦無效。又再審被告明知伊未
經鄭清錡等三人授權，仍與伊簽約並約定伊應保證由鄭清錡等三
人特別授權，有違公共秩序或善良風俗，依民法第七十二條規定
應為無效，原確定判決認為該約定不因系爭買賣契約無效而受影
響，亦有適用法規顯有錯誤之情形。系爭買賣契約除第四條第二
項之約定係從契約，因主契約無效而無效外，其第七條第四項第
二款係以系爭買賣契約有效而伊違約時，再審原告以所收款項同
額計算違約金之約定，既認定系爭買賣契約無效，自不得依上開
約定請求伊給付違約金二百萬元。另伊之系爭房地應有部分四分
之一之買買有效，並無違約，且再審被告交付伊之支票並未經提
示兌現，並無損失，原確定判決命伊賠償再審被告二百萬元損失
，亦未依民法第二百五十二條規定，酌減至相當之數額，均適用
法規顯有錯誤云云。為其論據。
惟按第三審為法律審，所為判決係以第二審判決所確定之事實為
基礎，而解釋意思表示原屬事實審法院之職權，故民事訴訟法第
四百九十六條第一項第一款所謂適用法規顯有錯誤，對第三審判
決言，應以該判決依據第二審判決所確定之事實而為之法律上判
斷，有適用法規顯有錯誤之情形為限，應不包括認定事實錯誤之
情形在內。查本件再審原告主張系爭買賣契約是否全部無效、系
爭買賣契約第四條第二項之約定事是否屬獨立擔保契約性質及其
約定是否有違公共秩序或善良風俗、以違約金約定基準核計之損
害賠償金額為不當等之前開再審事由，無非對事實審法院認定事
實及解釋契約之職權行使有所指摘，縱屬實情，亦屬事實認定問
題，依前揭說明，要與原確定判決是否適用法規顯有錯誤無涉。
再審原告執以指摘原確定判決有民事訴訟法第四百九十六條第一
項第一款之再審事由，對之提起再審之訴，難謂有理由。
據上論結，本件再審之訴為無理由。依民事訴訟法第七十八條，
判決如主文。
中    華    民    國  九十七  年    五    月  二十九  日
                      最高法院民事第四庭
                          審判長法官  許  朝  雄
                                法官  陳  淑  敏
                                法官  鄭  玉  山
                                法官  吳  麗  女
                                法官  童  有  德
      本件正本證明與原本無異
                                      書  記  官
中    華    民    國  九十七  年    六    月   十二   日
                                                      V


司法院資訊處製作；財團法人民間司法改革基金會備份。
